Inventaris van het archief van het Ministerie van Verkeer en Waterstaat: Directie Juridische en Economische Zaken, 1944-1957
Nationaal Archief, Den Haag
Ministerie van Verkeer en Waterstaat: Directie Juridische en Economische Zaken
VW / Juridische en Economische Zaken
1944-1957
W28511
2.00 meter; 53 inventarisnummers.
Normale geschreven, getypte en gedrukte documenten, geen bijzondere handschriften.
Nationaal Archief, Den Haag
Ministerie van Verkeer en Waterstaat / Afdeling Juridische Zaken 1947-1949
Ministerie van Verkeer en Waterstaat / Afdeling Algemene Juridische Zaken 1949-1951
Ministerie van Verkeer en Waterstaat / Directie Juridische en Economische Zaken 1951-1957
De exacte datum van instelling is niet bekend. De afdeling Juridische Zaken wordt in 1947 voor het eerst genoemd in de Staatsalmanak, maar het archiefmateriaal dateert al vanaf 1944. Een van de taken van de afdeling was de zuivering en de nasleep. Dat betrof onder meer het herstel van de pensioenrechten van gezuiverd personeel rond 1956-1957. De zuiveringsactiviteiten betroffen onder meer: het personeel van Rijkswaterstaat, het Koninklijk Nederlands Meteorologisch Instituut (KNMI), het Staatstoezicht op de Mijnen, de Koninklijke Nederlandse Motorrijwiel Vereniging (KNMV), de Scheepvaartinspectie, de Luchtvaartdienst, de PTT, de Nederlandse Spoorwegen, de Rijksverkeersinspectie en de Brabantse Buurtspoorwegen en Autodiensten (BBA).
Archiefvorming
Geschiedenis van de archiefvormer
De exacte instellingsdatum van de afdeling Juridische Zaken is onbekend. Vanaf 1947 werd de afdeling Juridische Zaken voor het eerst genoemd in de Staatsalmanak voor het Koninkrijk der Nederlanden. Deze afdeling ressorteerde rechtstreeks onder de secretaris-generaal. De taken waren:
algemene en bijzondere wetgeving
juridische zaken
regeling en coördinatie van de economische aangelegenheden in de algemene beleidssfeer.
In 1949 veranderde de naam van de afdeling in de afdeling Algemene Juridische Zaken. In 1951 werd de afdeling samengevoegd met de afdeling Economische Zaken tot de nieuwe afdeling Juridische en Economische Zaken.
De afdeling werd vanaf 1957 niet meer in de Staatsalmanak voor het Koninkrijk der Nederlanden genoemd.
Organogram van het Ministerie van Verkeer en Waterstaat 1979:
Geschiedenis van het archiefbeheer
Voordat het archief in 1993 aan de CAS ter bewerking werd aangeboden, berustte het bij het ministerie van Verkeer en Waterstaat.
Het archief was geordend op onderwerp, waarbij de onderwerpen waren ondergebracht onder rubrieken.
De verwerving van het archief
Overbrenging van een overheidsarchief
De verwerving van het archief
Het archief is krachtens bepalingen van de Archiefwet overgebracht.
Inhoud en structuur van het archief
MAISAO-WOTAP; 2.16
Selectie en vernietiging
De omvang van het archief bedroeg vóór de bewerking 8,5 meter. De selectie vond plaats aan de hand van de Lijst van voor vernietiging in aanmerking komende archiefbescheiden van het departement van Verkeer en Waterstaat en van de daaronder ressorterende organen, met uitzondering van het staatsbedrijf der PTT (1977). Na de selectie van het archief resteerde er een te bewaren bestand van 2 meter en een te vernietigen bestand van 6,5 meter. Het vernietigingspercentage was derhalve 76,5. Het te bewaren gedeelte is na de bewerking teruggestuurd naar het ministerie van Verkeer en Waterstaat. Het bestand te vernietigen bescheiden werd na goedkeuring door het ministerie van Verkeer en Waterstaat afgevoerd naar Apeldoorn waar de vernietiging werd gerealiseerd door KNP BT Paper Recycling (voorheen Lignac en Levison B.V.).
Aanwijzingen voor de gebruiker
Openbaarheidsbeperkingen
Volledig openbaar.
Materiële beperkingen
Aanvraaginstructie
Openbare archiefstukken kunnen online worden aangevraagd en gereserveerd. U kunt dit ook via de terminals in de studiezaal van het Nationaal Archief doen. Om te kunnen reserveren dient u de volgende stappen te volgen:
U maakt een profiel aan op www.gahetna.nl, en logt vervolgens in
Via de archiefinventaris (alleen de beschrijvingen met rode nummers) selecteert u het gewenste archiefstuk door op de knop 'Reserveren' te klikken
In het volgende scherm geeft u aan op welke dag u het archiefstuk wilt inzien
Indien u zich bevindt in de studiezaal en een tafelnummer heeft ontvangen kunt u dit nummer vermelden. Als u geen tafelnummer heeft kunt u tafelnummer 777 laten staan
Vervolgens bevestigt u uw reservering door deze te versturen.
Verwant materiaal
Beschikbaarheid van kopieën
Beschrijving van de series en archiefbestanddelen
- Algemeen
  - Opgave aan de secretaris van de ministerraad van de bevoegdheden welke tot het taakgebied van het ministerie van Verkeer en Waterstaat behoren, 1945.; 1; 1 omslag
  - Opgaven aan de minister-president van de bevoegdheden van de Kroon die aan de minister van Verkeer en Waterstaat kunnen worden gedelegeerd, 1948.; 2; 1 omslag
  - Totstandkoming van de circulaire van 27 maart 1952 aan de afdelingen, diensten en directoraten van het ministerie van Verkeer en Waterstaat over de coördinatie van de algemene economische belangen van het ministerie, 1951-1952.; 3; 1 omslag
  - Overzichten van de adviescommissies die zijn ingesteld op voordracht van of door de minister van Verkeer en Waterstaat en van de in behandeling zijnde wetsontwerpen, 1955-1957.; 4; 1 omslag
- Overzeese gebiedsdelen
  - Reactie op de nota van de minister voor Uniezaken en Overzeese Rijksdelen over de doelstelling van de Nederlandse politiek ten aanzien van de West, 1952.; 5; 1 omslag
- Personeel
  - Werkzaamheden van de Adviescommissie voor de Zuivering van het Personeel van de departementen van Verkeer en Energie en van Openbare Werken en Wederopbouw, 1944-1947.; 6-8; 2 pakken en 1 omslag
    - Toegang, 6; omslag
    - nrs. 019-236, 7
      De nrs. 001-018 ontbreken.
    - nrs. 237-466, 8
  - Zuivering van het personeel van diverse directies van de Rijkswaterstaat, 1945-1946.; 9; 1 pak
  - Zuivering van het personeel van het Koninklijk Nederlands Meteorologisch Instituut, 1945-1946.; 10; 1 omslag
  - Zuivering van het personeel van het Staatstoezicht op de Mijnen, 1945-1946.; 11; 1 omslag
  - Zuivering van leden van de Koninklijke Nederlandse Motorrijwiel Vereniging, 1945-1948.; 12; 1 omslag
  - Organisatie van het systeem voor het zuiveren van rijkspersoneel, 1945-1949.; 13; 1 pak
  - Zuivering van het personeel van de Scheepvaartinspectie, 1945-1952.; 14; 1 omslag
  - Zuivering van het personeel van de Luchtvaartdienst, 1945-1953.; 15; 1 omslag
  - Zuivering van het personeel van het staatsbedrijf der Posterijen, Telegrafie en Telefonie, 1945-1955.; 16-25; 10 pakken
    - Rechtsherstel, met besluiten, 16
    - Toegang, 17
      De nrs. 0001-0299 ontbreken.
    - nrs. 0300-0500, 18
    - nrs. 0501-0624, 19
    - nrs. 0625-0760, 20
    - nrs. 0761-0899, 21
    - nrs. 0900-1032, 22
    - nrs. 1033-1139, 23
    - nrs. 1140-1180, 24
    - nrs. 1181-1247, 25
  - Diverse aangelegenheden met betrekking tot het zuiveren van rijkspersoneel, met name van personeel van de N.V. Nederlandse Spoorwegen, 1945-1957.; 26; 1 pak
  - Zuivering van het personeel van de rijksverkeersinspecties, 1946-1950.; 27; 1 omslag
  - Herstel van pensioenrechten van gezuiverd personeel van de N.V. Brabantse Buurtspoorwegen en Autodiensten, 1956.; 28; 1 omslag
  - Reactie op een concept-beschikking van de N.V. Nederlandse Spoorwegen inzake de pensioenrechten van spoorwegambtenaren in verband met het Zuiveringsbesluit 1945, 1956-1957.; 29; 1 omslag
  - Ministeriële beschikking van 15 juli 1957, nr. 546, inzake verregaande maatregelen ten aanzien van verval van pensioenrechten, met geleidebrief, 30; 1 omslag
- Rijvaardigheid
  - Verstrekken van advies aan de secretaris-generaal over een instructie voor de adviseurs van het Centraal Bureau voor de afgifte van Rijvaardigheidsbewijzen, 1948.; 31; 1 omslag
- Verkeer en vervoer
  - Taakverdeling inzake de verkeerswetgeving tussen het ministerie van Verkeer en Energie en het ministerie van Openbare Werken en Wederopbouw, 1945-1946.; 32; 1 omslag
  - Totstandkoming van het Koninklijk besluit van 28 december 1945, Stb nr. F 330, inzake de intrekking van de voorlopige schorsing van de Uitvoeringsbeschikking Wegenverkeer, 1945-1946.; 33; 1 omslag
  - Totstandkoming van ministeriële beschikkingen inzake het voorzien van nummerborden van de vervoermiddelen van buitenlandse diplomaten en leden van het Internationaal Gerechtshof, 1945-1948.; 34; 1 omslag
  - Instelling, samenstelling en opheffing van de Commissie voor de Wegenverkeerswetgeving, 1945-1954.; 35; 1 omslag
  - Totstandkoming van het Ontwerp-Besluit tot wijziging van het Motor- en Rijwielreglement inzake een vergroting van de maximum breedte van motorrijtuigen en aanhangers, 1947.; 36; 1 omslag
  - Totstandkoming van het ontwerp van wet ter vervanging van de wetgeving nopens het verkeer op de wegen, 1948.; 37; 1 omslag
  - Verstrekken van advies aan de minister inzake de invoer van koplantaarns van auto's, 1951.; 38; 1 omslag
  - Besprekingen van de minister met de Belgische minister van Verkeerswezen over een gemeenschappelijke Benelux verkeerspolitiek, 1952.; 39; 1 omslag
  - Overleg met het ministerie van Economische Zaken over de aankoop van vliegtuigen door de KLM, 1952.; 40; 1 omslag
  - Verstrekken van advies aan de minister over de nota inzake het beleid voor vervoer van emigranten, 1952.; 41; 1 omslag
  - Verstrekken van advies aan de minister over het rapport van de Commissie Kingma Boltjes over het gebruik van de Friese taal, met name op verkeersborden, 1953.; 42; 1 omslag
  - Nota's aan de ministerraad inzake het financieren van de Koninklijke Nederlandse Vereniging voor Luchtvaart en het Nationaal Luchtvaart Laboratorium, 1955.; 43; 1 omslag
- Wettelijke regelingen
  - Opgaven aan de Staatscommissie Bezettingsmaatregelen van de nog van kracht of geschorst zijnde bezettingsmaatregelen alsmede de ontwerp-richtlijnen voor de afschaffing of vervanging van het bezettingsrecht, 1946-1949.; 44; 1 omslag
  - Beantwoorden van vragen van de minister van Justitie over de regeling van het recht inzake onroerende goederen in het nieuwe Burgerlijk Wetboek, 1947-1947.; 45; 1 omslag
  - Reacties aan de minister van Financiën inzake het Wetsontwerp Materiële Oorlogsschaden 1947, 1947-1949.; 46; 1 pak
  - Reacties aan de minister van Justitie over het wetsontwerp inzake de verplichte wettelijke aansprakelijkheidsverzekering, 1948-1949.; 47; 1 omslag
  - Reactie aan de minister van Binnenlandse Zaken over het ontwerp van de Wet Buitengewone Bevoegdheden Burgerlijk Gezag, 1949.; 48; 1 omslag
  - Reacties aan de Staatscommissie Bezettingsrecht over het Wetsontwerp Bezettingsmaatregelen V, 1950.; 49; 1 omslag
  - Reacties aan de minister van Justitie over het wetsontwerp inzake een wijziging van de bepalingen betreffende verbeurdverklaring en inbeslagneming, 1950-1957.; 50; 1 omslag
  - Verstrekken van advies aan de minister inzake het Wetsontwerp Bezettingsmaatregelen IV, 1953-1955.; 51; 1 omslag
  - Nota's aan de secretaris-generaal en de voorzitter van de Eerste Kamer over het ontwerp van wet inzake een gemeenschappelijke regeling tot oprichting van het havenschap Delfzijl, 1956-1957.; 52; 1 omslag
  - Reacties aan de minister van Binnenlandse Zaken, Bezitsvorming en Publiekrechtelijke Bedrijfsorganisatie inzake het Ontwerp- Verduisteringsbesluit, 1957.; 53; 1 omslag